最　高　行　政　法　院　裁　定
　　　　　　　　　　　　　　　　　　 96年度裁字第03712號
上　訴　人　甲○○
被 上訴 人　國防部聯合後勤司令部
代　表　人　金乃傑
上列當事人間因撫卹事件，上訴人對於中華民國95年5月4日臺北
高等行政法院94年度訴字第2595號判決，提起上訴，本院裁定如
下：
　　主  文
上訴駁回。
上訴審訴訟費用由上訴人負擔。
　　理  由
一、按對於高等行政法院判決之上訴，非以其違背法令為理由，
    不得為之，行政訴訟法第242條定有明文。依同法第243條第
    1項規定，判決不適用法規或適用不當者，為違背法令；而
    判決有同條第2項所列各款情形之一者，為當然違背法令。
    是當事人對於高等行政法院判決上訴，如依行政訴訟法第24
    3條第1項規定，以高等行政法院判決有不適用法規或適用不
    當為理由時，其上訴狀或理由書應有具體之指摘，並揭示該
    法規之條項或其內容；若係成文法以外之法則，應揭示該法
    則之旨趣；倘為司法院解釋或本院之判例，則應揭示該判解
    之字號或其內容。如以行政訴訟法第243條第2項所列各款情
    形為理由時，其上訴狀或理由書，應揭示合於該條項各款之
    事實。上訴狀或理由書如未依此項方法表明，或其所表明者
    與上開法條規定不合時，即難認為已對高等行政法院判決之
    違背法令有具體之指摘，其上訴自難認為合法。本件上訴人
    對於高等行政法院判決上訴，係以：上訴人於原審所主張原
    處分違法等情，原判決理由均未記載相關攻擊防禦方法之意
    見及法律上意見，僅以國防部民國91年12月9日鍊銪字第091
    0008746號不當且與矛盾之函釋，遽認上訴人不符「無子之
    寡妻」之要件，而為不利於上訴人之判決，有判決不備理由
    之當然違法，且顯有適用修正前軍人撫卹條例第16條規定不
    當之違法。另原判決置被上訴人違反訴願法第96條於不論，
    有判決不適用法則之違法，原判決理由對此主張復未敘明，
    有判決不備理由之當然違法等語，為其理由。惟核其所陳上
    述理由，無非係就原審認定事實之職權行使，指摘其為不當
    ，且原審判決亦已論斷:按56年5月11日修正公布之軍人撫卹
    條例第16條規定︰「軍人死亡後，每年給與6個基數之年撫
    金，給與年限規定如左︰1、作戰死亡給卹20年。2、因公死
    亡給卹15年。3、因病死亡，其服役逾3年者，給卹4年，以
    後每增加2年，增給1年。但最高以12年為限。前項第1款、
    第2款之遺族，如為獨子之父母，或無子之寡妻，得給卹終
    身。」本件上訴人之夫即故空軍少校姜福榮於民國61年3月
    14日參加演習飛機失事殉職，奉國防部61年3月20日（61）
    效憑字第004981號通報令核定視同作戰死亡，經被告前身聯
    合勤務總司令部留守業務署核定給卹20年，撫卹金由上訴人
    領受至81年期滿在案。上訴人於81年4月再向聯合勤務總司
    令部留守業務署申請終身撫卹，惟上訴人已與訴外人朱亨濤
    於75年育有一子朱利夫。參照國防部91年12月9日鍊銪字第
    0910008746號令︰「軍人撫卹條例關於遺族如為獨子之父母
    ，或無子之寡妻得給卹終身問題，其立法之旨意，在體恤無
    人扶養之遺族，予以終身照顧；若無子女之寡妻身分有變時
    則停止卹權。撫卹金之發給，係國家替代亡故者履行扶養義
    務，若受撫卹遺族另有依法負扶養義務之人時，國家即無負
    撫卹其終身之義務。是以，若亡故當事人配偶所生有子，無
    論是否為亡故當事人之子，且不論是否為自然血親或擬制血
    親，均不應將亡故當事人之配偶視為無子之寡妻，而應視為
    有子」意旨，本件上訴人不符無子之寡妻之要件，被上訴人
    否准其終身撫卹之申請，尚無不合等等甚詳。上訴意旨泛言
    原審僅憑國防部函釋即駁回上訴人所請，原判決有不備理由
    及不適用法則之違法等等，而未具體表明合於不適用法規、
    適用法規不當、或行政訴訟法第243條第2項所列各款之情形
    ，難認對該判決之如何違背法令已有具體之指摘。依首揭說
    明，應認其上訴為不合法。又國防部（74）慮悅字第3459號
    函，業因前開國防部91年12月9日鍊銪字第0910008746號令
    自91年12月9日起停止適用，併予指明。
二、據上論結，本件上訴為不合法，依行政訴訟法第249條第1項
    前段、第104條、民事訴訟法第95條、第78條，裁定如主文
    。
中　　華　　民　　國　　96　　年　　12　　月　　13　　日
                    最高行政法院第二庭
                        審判長法官　鄭　淑　貞
                              法官　黃　合　文
                              法官　吳　明　鴻
                              法官　鄭　小　康
                              法官　帥　嘉　寶
以  上  正  本  證  明  與  原  本  無  異
中　　華　　民　　國　　96　　年　　12　　月　　13　　日
　　　　　　　　　　　　　　　書記官　郭　育　玎
